【裁判字號】    92,上訴,1818
【裁判日期】    920716
【裁判案由】    瀆職等
【裁判全文】
臺灣高等法院刑事判決                          九十二年度上訴字第一八一八號
    上  訴  人
    即  自訴人  甲○○
    自訴代理人  乙○○
    被      告  丙○○
    選任辯護人  劉邦川律師
右列上訴人因被告瀆職等案件，不服臺灣基隆地方法院九十二年度自字第四號，中華
民國九十二年四月八日第一審判決，提起上訴，本院判決如左：
    主  文
上訴駁回。
    理  由
一、自訴意旨如自訴狀所載（如附件）。
二、上訴人即自訴人甲○○指訴被告丙○○涉犯刑法第一百三十四條、第二百十三條
    之公務員假借職務上之權力、機會或方法，以故意犯公務員登載不實罪嫌，係以
    自訴人原於民國（下同）八十三年間購得ＢＦ─九四０六號中古車一輛，已辦妥
    過戶手續，並經監理站登錄住址為「台北縣雙溪鄉○○路一號」，此有交通部公
    路總局北區監理所基隆監理站九十一年七月二十六日九一北監基字第九一０五四
    九二函可稽。被告身為公務人員，竟在使用牌照稅之「管理底冊」，偽造自訴人
    用牌照稅稅單寄至上開汐止地址，致自訴人並未繳納而遭裁罰滯納金，亦有各該
    年度使用牌照稅繳納收據聯影本可按。八十六年度之使用牌照稅自訴人依限繳納
    ，被告竟假借職務上之權力、機會或方法，於九十年十二月五日移送法務部行政
    執行署板橋行政執行處予以執行，有該處通知單、執行命令書及台北縣政府稅捐
    稽徵處行政案件移送書足憑，為其論據。
三、訊據被告丙○○堅決否認有自訴人所指之犯行，辯稱：伊自八十五年七月十六日
    始調任消費稅課辦理違章案件之工作，並未經手自訴人八十四年、八十五年度使
    用牌照稅稅單事宜，亦不可能在徵收底冊（非管理底冊）虛偽記載自訴人之地址
    。至於移送行政執行部分，係自訴人未繳納八十四年、八十五年使用牌照稅時，
    而於八十六年一月十一日使用於公共道路被查獲，並經台北縣政府稅捐稽徵處裁
    罰仍未繳納，始移送執行，並非對欠繳之八十六年度使用牌照稅之本稅移送執行
    。而移送書上所載自訴人地址為汐止鎮，係因電腦鍵入人員輸入錯誤所致，伊並
    無職行為等語。
四、經查：
  (一)按台北縣之車輛使用牌照稅係委託交通部公路總局台北區監理所代徵。其繳款書
    及徵收底冊由代徵機關委商印製，並由代徵機關將繳款書郵寄納稅義務人，徵收
    底冊乙份交由稅捐處留存，該稅目於八十七年以前係採公告方式開徵，開徵期間
    納稅義務人若未收到或遺失繳款書者，可向監理機關或車籍所在地稅捐稽徵處申
    請補發。補發時係以公路監理系統與稅務單位連線之終端機及雷射印表機補列印
    繳款書交由納稅義務人繳納，此為台北縣政府稅捐稽徵處九十二年三月十日北稅
    消字第０九二００二一一八四號函（見原審卷第七十八頁）明，核與證人即基
    隆監理站承辦使用牌照稅代徵作業人員王明媯於原審法院審理時證稱：「（問：
    任職監理站？）答：是的，我從六十四年就開始在那裡服務」、「（問：有辦理
    使用牌照稅業務？）答：是的」、「（問：八十四年、八十五年使用牌照稅如何
    開徵？如何作業？）答：我們是代徵機關，由稅捐機關委託我們辦理此項業務，
    每年牌照稅四月分開徵，開徵前會將所有資料集中，依據車主地址，車輛，姓名
    以平信寄給所有者，八十四年、八十五年都同）」、「（問：你們有電腦連線？
    ）答：有，因為我們是代徵機關，所有資料都向主徵機關取得」、「（問：本件
    自訴人的地址設在雙溪鄉○○路一號是否有錯？）答：沒有錯」、「（問：這件
    電腦資料你們輸入？）答：是的，但電腦就是雙溪鄉，我們這裡沒有汐止鎮的地
    址」、「（問：電腦連線發生什麼錯誤會不同？）答：應該也是雙溪鄉，如果有
    催繳會另有作業，電腦連線沒有錯誤代徵沒有錯誤，有錯應該是補稅或裁罰的問
    題」等語（見原審卷第一一五頁至第一一七頁）證述相符。就此稽徵作業程序而
    言，台北縣八十四年、八十五年度使用牌照稅係由監理機關代徵，繳款書亦由其
    寄發，並非稅捐處直接徵收及寄發稅單。稅捐處人員，既未直接承辦該項業務及
    寄發稅單，自無虛偽記載稅單地址之可能。更何況，被告係自八十五年七月十六
    日始調任台北縣稅捐稽徵處消費稅課，此有該處人事命令可憑（見原審卷第一二
    九頁），而八十四年、八十五年度使用牌照稅之繳納日期分別為八十四年四月一
    日至同月三十日；八十五年四月一日至同月三十日，此亦有自訴人甲○○提出之
    繳款書（補單）二紙可稽（見原審卷第七頁、第八頁）。被告於上開使用牌照稅
    開徵繳納日期尚未到職，益無虛偽記載自訴人地址可能。至於被告到職後所列印
    自訴人八十四年、八十五年度使用牌照稅繳款書之補單，其上記載自訴人地址均
    為「台北縣雙溪鄉○○路一號」，有上開自訴人提出之繳款書（補單）可考，適
    與自訴人所述其地址相符，更未有虛偽不實之記載。
  (二)自訴人代理人乙○○指稱其前經申請補發稅單時發現「管理底冊」記載自訴人地
    址為「台北縣汐止鎮○○○街三十巷八號一樓」乙節，經查八十三年起至八十六
    年底使用牌照稅之「徵收底冊」（「非管理底冊」），因逾徵收期間已銷燬，此
    有台北縣政府稅捐稽徵處九十二年二月二十一日北稅消字第０九二００一六一五
    七號函（見原審卷第八十一頁）足據。而代徵機關亦未保留（僅保存一年），為
    證人王明媯於原審法院審理時證稱：「（問：管理底冊或徵收底冊有保管在基隆
    站？）答：我們保管一年後就並不再保留並庭呈電腦資料底冊」等語（見原審卷
    第一一七頁），因此並無「徵收底冊」或「管理底冊」可供查明有自訴人指訴情
    事。就前揭自訴人所提出之使用牌照稅補單記載觀之，其地址為「台北縣雙溪鄉
    ○○路一號」，與自訴人地址相符並無錯誤，已如前述。被告如果於「徵收底冊
    」或「管理底冊」上，故將自訴人地址虛偽記載為「台北縣汐止鎮○○○街三十
    巷八號」，則依前述稅捐處之補單作業（由公路監理站與稅捐處電腦連線後列印
    ）程序，其補單上自應記載自訴人為汐止鎮之地址。然稽之該二紙補單，其記載
    自訴人地址並無錯誤，足見被告丙○○並未擅自於「管理底冊」或「徵收底冊」
    ，明知不實事項而為虛偽不實之記載。
  (三)自訴人甲○○指稱被告明知自訴人之八十六年度使用牌照稅業已繳納，仍假借職
    務上之權力、機會或方法移送法務部行政執行署板橋行政執行處執行部分，經查
    自訴人所有之ＢＦ─九四０六號自用小客車，於八十六年一月十一日使用於公共
    道路時尚未完納八十四年、八十五年度之使用牌照稅，因此經台北縣政府稅捐稽
    徵處裁處罰鍰共計新台幣（下同）五萬二千一百元（八十四年度部分裁罰應納稅
    額五千九百四十元之四倍罰鍰；八十五年度裁罰應納稅額七千一百二十元之四倍
    ），此有該處分書及送達「台北縣雙溪鄉○○路一號」之回執影本（見原審卷第
    八十九頁、第九十頁）可稽。自訴人對此不服提起復查，經同稅捐處決定駁回，
    該復查決定書亦送達「台北縣雙溪鄉○○路一號」同址，有復查決定書及回執影
    本（見第九十一頁、第九十二頁）足證。就此違章罰鍰並未繳納，台北縣稅捐稽
    徵處乃移送行政執行，此經原審法院於九十二年二月十九日基院政崇九二自四字
    第０三一三０號函法務部行政執行署板橋行政執行處調卷（見原審卷第五十四頁
    、第一０三頁）查明屬實。因此，自訴人經移送行政執行者，係因尚未繳納八十
    四年、八十五年使用牌照稅時使用公共道路經裁罰之罰鍰，並非八十六年度使用
    牌照稅，自訴人就此，容有誤會。至於上開稅捐稽徵處移送行政執行之移送書就
    自訴人地址固記載為「台北縣汐止鎮○○○街三十巷八號一樓」，然此部分係因
    法務部行政執行處之作業為電腦印發，因登錄電腦時，登錄員誤將自訴人之前一
    序號欠稅人林孟宗地址一併植入自訴人甲○○之地址致生錯誤，業經台北縣政府
    稅捐稽徵處九十二年三月十日北稅消字第０九二００二一一八四號函明白，有
    該函在卷（見原審卷第七十八頁至八０頁）足憑。準此而言，既非被告丙○○為
    該項地址之記載，亦難指其有何明知不實事項仍故為登載可言。又被告丙○○縱
    未詳加核對致發生錯誤，亦屬過失之程度，要難遽指被告有明知之直接故意，自
    與刑法第一百三十四條、第二百十三條處罰直接故意之構成要件有間。
五、綜上所述，本院查無積極證據足以證明被告丙○○確有自訴人所指之犯行。原審
    認不能證明被告犯罪，而為無罪之諭知，核無不合。自訴人上訴意旨猶執前詞，
    指摘原判決不當，為無理由，應予駁回。
據上論斷，應依刑事訴訟法第三百六十八條，判決如主文。
中      華      民      國    九十二    年      七      月     十六     日
                              臺灣高等法院刑事第十五庭
                                  審判長法  官  房  阿  生
                                        法  官  蔡  光  治
                                        法  官  雷  元  結
右正本證明與原本無異。
如不服本判決，應於收受送達後十日內向本院提出上訴書狀，其未敘述上訴之理由者
並得於提起上訴後十日內向本院補提理由書（均須按他造當事人之人數附繕本）。
                                        書記官  黃  德  煌
中      華      民      國    九十二    年      七      月     十六     日


司法院資訊處製作；財團法人民間司法改革基金會備份。
